臺灣高等法院臺南分院刑事判決　　　　　九十一年度上易字第七二八號　　　 潛
　　　上　訴　人　臺灣嘉義地方法院檢察署檢察官
　　　被　　　告　丙　○　○
右列上訴人因被告重利案件，不服臺灣嘉義地方法院九十年度易字第六二七號中華民
國九十一年四月三十日第一審判決（起訴案號：臺灣嘉義地方法院檢察署九十年度偵
字第三三八三號），提起上訴，本院判決如左：
      主      文
原判決撤銷。
丙○○乘他人急迫貸以金錢，而取得與原本顯不相當之重利，累犯，處有期徒刑伍月
，如易科罰金以佰元折算壹日。
      事      實
一、丙○○曾於民國（下同）八十七年間因重利罪，經臺灣嘉義地方法院判處有期徒
    刑五月確定，於八十八年五月十七日執行易科罰金完畢，仍不知悔改，於九十年
    三月二十八日，在嘉義市○○路八一九號其開設之「聯誠汽車保養場」，利用甲○○需款孔急，借予甲○○新臺幣（下同）十萬元應急，而約定每月付息五千元
    ，月息約五分，以此方式取得與原本顯不相當之重利，並要求甲○○以其友乙○○所有車牌號碼三Ｋ─七四八八號自小客車簽訂汽車買賣契約書，置放於其保養
    場內為質押，再以每日租金五百元之方式將牌照已廢棄車牌號碼Ｎ四─一一五八
    號自小客車租予甲○○使用。嗣於九十年五月五日二十二時許，甲○○駕駛該車
    牌號碼Ｎ四─一一五八號自小客車遭警攔檢始查知上情。
二、案經嘉義市警察局第二分局報請臺灣嘉義地方法院檢察署檢察官偵查起訴。
      理      由
一、訊據被告丙○○矢口否認有重利犯行，辯稱：本件係甲○○至伊經營之聯誠汽車
    保養廠，欲出售車牌號碼三Ｋ─七四八八號自小客車，因價錢談不攏，乃向伊借
    貸十萬元，並將該車交由伊保管，以代尋買主。伊先扣取一個月之利息及停車保
    管費用共五千元，計每月利息二千六百元、停車保管費二千四百元。另甲○○向
    伊租用牌照已廢棄之車牌號碼Ｎ四─一一五八號自小客車，每日收費五百元。而
    甲○○交付伊之付款人大安商業銀行嘉義分行、票號ＡＴ0000000號支票
    已交還甲○○，並未兌現等語。
二、前揭被告重利之事實，業據被害人甲○○於警訊時指述綦詳，被告亦不否認借予
    被害人十萬元，每月收取五千元利息，共收取二個月之事，並有汽車買賣合約書
    及借車契約書在卷可憑。被告雖辯稱：被害人交付之一萬元（每月五千元）中，
    包括每月停車保管費二千四百元等語，縱被害人於警訊時未敘明伊將車牌號碼三
    Ｋ－七四八八號自小客車停放被告保養廠，是否須另付停車保管費，且被害人經
    檢察官於偵查中傳喚、經原審審理時傳喚、拘提及本院審理時傳喚，均未為到庭
    ，無法證明被告與被害人間是否約定內容包括停車保管費。惟衡諸常情，該車牌
    號碼三Ｋ─七四八八號自小客車為被害人之友人乙○○名義所有，被告未能舉出
    證據證明被害人已提供出售該車之車籍相關資料及乙○○證件資科，被害人怎可
    能無提供車籍相關資料，被告即會予以買受之理，且被告開設之「聯誠汽車保養
    場」，係汽車修護保養之場所，非為中古車買賣之商行，是被告提出係被害人與
    其簽訂之汽車買賣合約，顯係掩人耳目，以買賣車輛之名，施借貸重利之實甚明
    ；又被告既辯稱被害人將該車託其保管，以代尋買主等語，郤未見被告說明如何
    賺取中間之佣金，僅言停車保管費，被告既係代售車輛，被害人自須將車輛停放
    其保養場，以供展示招攬客戶購買，被告怎會向被害人收取停車保管費，被害人
    怎任令被告收取停車保管費，而無動於衷，被告甚於偵查中供承五千元係先扣，
    非於事後按實際停車之日數收取保管費，均與常情有違；況被害人若要將車輛停
    放於保養場，則為何需再花費每日五百元之代價向被告租用牌照已廢棄之車輛使
    用之理？稽徵被害人將車輛置放於被告保養場內並非自願，非為買賣車輛，亦非
    代售車輛，應係被告要求以為質押所用，被告提出之汽車買賣合約書則係質押契
    約書，被告每月向被害人收取五千元，純係十萬元借款之利息，非其中之二千四
    百元為停車保管費。被告所辯，顯係避重就輕之詞，不足採信。而被告借貸被害
    人十萬元，收取每月五千元之利息，月息為五分（５０００÷１０００００＝０
    ．０５），參酌現時民間非銀行業之放款情形，顯已取得與原本顯不相當之重利
    ，被告重利犯行堪以認定。
三、核被告所為，係犯刑法第三百四十四條之重利罪。被告曾於八十七年間因重利罪
    ，經原審判處有期徒刑五月確定，於八十八年五月十七日執行易科罰金完畢，有
    臺灣高等法院被告全國前案紀錄表在卷可憑，於五年內再犯本件有期徒刑以上之
    罪，為累犯，應加重其刑。原審疏未詳察，遽認被告被訴罪嫌不能證明，自有未
    洽。公訴人上訴意旨執以指摘原判決不當，為有理由，自應由本院撤銷改判之。
    爰審酌被告素行、犯罪手段、目的、所生之危害及犯罪後之態度等一切情狀，量
    處有期徒刑伍月，並諭知如易科罰金以佰元折算壹日之標準。
四、據上論斷，應依刑事訴訟法第三百六十九條第一項前段、第三百六十四條、第二
    百九十九條第一項前段，刑法第三百四十四條、第四十七條、第四十一條第一項
    前段，罰金罰鍰提高標準條例第一條前段、第二條，判決如主文。
本案經檢察官林炎昇到庭執行職務。
中  華  民  國      九十一    年        七        月      三十一      日
                                臺灣高等法院臺南分院刑事第一庭
                                    審判長法官  茆    臺    雲
                                          法官  李    文    福
                                          法官  蔡    長    林
右正本證明與原本無異。
不得上訴。
                                    法院書記官  李    培    薇
中  華  民  國      九十一      年        八        月        一        日
附錄本案論罪科刑法條全文：
刑法第三百四十四條：
  乘他人急迫、輕率或無經驗貸以金錢或其他物品，而取得與原本顯不相當之重利者
，處一年以下有期徒刑、拘役或科或併科一千元以下罰金。
